【裁判字號】    96,上重訴,55
【裁判日期】    970129
【裁判案由】    擄人勒贖等
【裁判全文】
臺灣高等法院刑事判決                96年度上重訴字第55號
上  訴  人
即  被  告  甲○○
選任辯護人  賴志凱律師
（扶助律師）邱群傑律師
上  訴  人
即  被  告  乙○○
上  一  人
選任辯護人  魏辰州律師
上列上訴人等因擄人勒贖等案件，不服臺灣宜蘭地方法院95年度
重訴字第3號，中華民國96年2月27日第一審判決（起訴案號：臺
灣宜蘭地方法院檢察署95年度偵字第3000號、第3064號、第3222
號、第3294號），提起上訴，本院判決如下：
    主  文
原判決關於甲○○未經許可持有手槍、意圖勒贖而擄人及定應執
行刑部分；暨乙○○部分均撤銷。
甲○○未經許可，持有手槍，處有期徒刑伍年陸月，併科罰金新
臺幣拾萬元，罰金如易服勞役，以新臺幣仟元折算壹日，扣案
如附表一編號(一)所示之手槍沒收之；又未經許可，持有手槍，處
有期徒刑陸年，併科罰金新臺幣拾萬元，罰金如易服勞役，以新
臺幣仟元折算壹日，扣案如附表一編號(二)至編號(七)所示之槍彈
及物品均沒收；又共同意圖勒贖而擄人，處有期徒刑拾肆年，褫
奪公權拾年，扣案如附表一編號(二)所示之手槍及附表二所示之物
均沒收。應執行有期徒刑拾玖年，併科罰金新臺幣拾伍萬元，罰
金如易服勞役，以新臺幣仟元折算壹日，褫奪公權拾年，扣案
如附表一、附表二所示之物均沒收。
乙○○共同意圖勒贖而擄人，處有期徒刑拾年，扣案如附表一編
號(二)所示之手槍及附表二所示之物均沒收。
    事  實
一、甲○○明知制式手槍及具殺傷力之子彈，分別係槍砲彈藥刀
    械管制條例第四條第一項第一款、第二款所列管之槍砲、彈
    藥，非經中央主管機關許可，不得無故持有，竟基於持有手
    槍及子彈之犯意，於民國八十五年間，在叔父吳正雄（已歿
    ）位於臺北市○○區○○街之住處，取得具殺傷力如附表一
    編號(一)所示之制式手槍一枝（以下簡稱Ａ槍）及子彈二顆（
    該二顆子彈嗣於另案經甲○○發射殆盡），初將Ａ槍藏放於
    臺北市某一廢棄之建物內，後則隨身攜帶至各地而持有至九
    十五年八月七日為警捕獲時為止。復另行起意，於九十二年
    間在臺北市北投山區向姓名不詳，綽號「小賴」之成年男子
    購得具殺傷力如附表一編號(二)、(三)所示之制式手槍二枝（以
    下依序簡稱Ｂ槍及Ｃ槍）及子彈八十六顆（口徑九ｍｍ制式
    子彈五十七顆、口徑○‧四吋制式子彈十顆、直徑八‧八ｍ
    ｍ土造子彈十九顆；嗣經試射及另案擊發後，餘子彈四十八
    顆，如附表一編號(四)所示），並隨身攜帶至各地而持有至九
    十五年八月七日上午七時四十分在臺北縣中和市○○路○段
    一一四巷七十三號六樓為警捕獲時，並扣得上開槍、彈及甲○○所有，供其持有期間保養Ｂ槍及Ｃ槍所用之通槍條一組
    、擦槍布一包及擦槍油一瓶，始悉上情。
二、甲○○於九十三年三月間，向姓名不詳，綽號「阿路」之成
    年男子購得原屬游明輝所有、車牌號碼一九三八─ＤＦ號（
    已遭拆卸）、於九十三年二月二日在臺北市○○路一○五號
    前失竊之黑色休旅車一部及偽造羅育芯使用之七八五二─Ｆ
    Ｅ號、不詳人使用之六九六七─ＮＡ號車牌各二面，嗣經警
    於九十五年八月七日捕獲，並扣得上開偽造之車牌共四面（
    甲○○故買贓物部分，經臺灣宜蘭地方法院判處有期徒刑八
    月，嗣於本院撤回上訴確定）。
三、丙○○（所犯擄人勒贖之罪業經臺灣宜蘭地方法院判處有期
    徒刑十三年確定，現執行中）經友人王國榮之介紹，認識王
    國榮之表哥即宜蘭縣宜蘭市久千代餐廳負責人丁○○，得知
    丁○○財力雄厚，並於九十五年五月間將此事告知甲○○。
    甲○○認可綁架丁○○以勒贖金錢花用，乃與丙○○共同謀
    議綁架丁○○並勒贖取款，並由甲○○負責另覓知情之姓名
    不詳、綽號「阿輝」之成年男子參與及乙○○負責駕車。先
    於九十五年五月二十二日，由丙○○帶同甲○○前往丁○○
    之住處、辦公處所等地，查看丁○○之車型、車號，並勘查
    環境及犯案路線，再於同年五月二十四日晚間十一時許，由
    乙○○駕駛上述游明輝失竊、懸掛不詳號牌之黑色休旅車搭
    載甲○○及「阿輝」一同前往丁○○位於宜蘭市○○路○段
    一九九巷二十七號之辦公處所，由甲○○持上開Ｂ槍與「阿
    輝」下車強押丁○○上車，並隨即將丁○○套上甲○○事前
    準備之頭套、以塑膠束帶綑綁其手腳、以ＭＰ３耳機塞住其
    雙耳，斷絕丁○○對外界環境之感知能力，以此強暴方式剝
    奪丁○○之行動自由，並搜刮其身上現金約新臺幣（下同）
    十七萬元、行動電話二支及身分證、駕照、健保卡、提款卡
    、信用卡等證件；乙○○依此客觀情狀，已預見其所為係擄
    人勒贖取款之行為，仍基於不確定之故意，依甲○○之指示
    ，繼續共同參與犯案。俟同年五月二十五日凌晨五時許，乙○○開車行經臺北縣中和市○○路某處，乙○○先行下車離
    去，由甲○○及「阿輝」繼續押制丁○○至新竹、彰化、臺
    中等地，並由甲○○陸續以丁○○所有之00000000
    00號行動電話與丁○○之妻趙素卿0000000000
    號行動電話聯繫，向趙素卿脅迫、勒贖款項二千萬元，其間
    甲○○、「阿輝」為逃避查緝並數次輪流更換上述所取得偽
    造之車號七八五二─ＦＥ號、車號六九六七─ＮＡ號車牌而
    行使之，足以生損害於羅育芯及監理機關對於車籍管理之正
    確性。甲○○及「阿輝」於當日即將丁○○拘禁在不知情之
    戊○○位於新竹市○○里○○路○段一九八號二樓住處內，
    嗣為躲避查緝，於同月二十八日始將丁○○移置拘禁在丙○○位於臺北縣中和市○○路○段一一四巷七十三號六樓租屋
    處，期間經數度與趙素卿連絡、談判，甲○○始於同年六月
    五日同意將贖金降至五百萬元，並要求趙素卿至臺北市○○○路臺北國際商業銀行將五百萬元兌換成港幣（起訴書誤載
    為美金），當日並由丙○○駕駛ＪＶ─二七八八號ＢＭＷ號
    黑色自小客車搭載甲○○至臺中勘查臺灣銀行健行分行，並
    撥打勒贖電話，於翌（六）日中午十二時許甲○○再要求趙
    素卿至臺中臺灣銀行健行分行將港幣再兌換成新臺幣，並由
    乙○○駕駛上載黑色休旅車搭載甲○○前往取贖，其間數次
    更換取贖地點，於同日下午六時四十分許，甲○○在臺北市
    ○○○道南下二十一‧六公里處，要求趙素卿將內裝有四百
    八十萬九千六百元贖金之黑色塑膠袋置放在臺北市濱江公園
    某處，於取得贖款後即搭乘乙○○駕駛之黑色休旅車離去，
    待車行至臺北市榮星花園附近，甲○○攜帶贖款先行下車離
    去，乙○○明知黑色休旅車不可能有不同車牌，為避免查緝
    ，仍依甲○○之指示於更換前開偽造之號牌後自行離去，足
    以生損害於羅育芯及監理機關對於車籍管理之正確性。嗣於
    同月七日凌晨二時許，乙○○接獲甲○○通知，再度駕駛前
    述黑色休旅車至上述丙○○位於中和之租屋處，甲○○及「
    阿輝」即押解丁○○上車，經省道至苗栗縣通宵鎮中南磚廠
    附近將丁○○釋放，當日甲○○即將取得之贖款分配一百萬
    元予丙○○，乙○○及「阿輝」則各分得七十五萬元，餘歸
    甲○○所有。嗣於九十五年八月七日上午七時四十分在臺北
    縣中和市○○路○段一一四巷七十三號六樓為警捕獲，並扣
    得如附表二所示甲○○所有，供渠等擄人勒贖所用之物品，
    始悉上情。
四、案經丁○○、趙素卿訴由宜蘭縣警察局宜蘭分局報請臺灣宜
    蘭地方法院檢察署檢察官偵查起訴。
    理  由
一、證據能力部分：
  (一)依據刑事訴訟法第一百五十六條第一項之規定，被告之自白
    非出於強暴、脅迫、利誘、詐欺、疲勞訊問、違法羈押或其
    他不正之方法，且與事實相符者，得為證據。經查：上訴人
    即被告甲○○於警詢、偵查及原審審理中之自白，於本院審
    理中均未抗辦自白之非出於任意性，復與下列二、三所述證
    據所顯示之事實具有合致性，衡諸上揭說明，應認其自白具
    有證據能力。
  (二)復按刑事訴訟法第一百五十八條之三規定：「證人、鑑定人
    依法應具結而未具結者，其證言或鑑定意見，不得作為證據
    」。所謂「依法應具結而未具結者」，係指檢察官或法官依
    刑事訴訟法第一百七十五條之規定，以證人身分傳喚被告以
    外之人到庭作證，或雖非以證人身分傳喚到庭，而於訊問調
    查過程中，轉換為證人身分為調查時，此時其等供述之身分
    為證人，則檢察官、法官自應依本法第一百八十六條有關具
    結之規定，命證人供前或供後具結，其陳述始符合第一百五
    十八條之三之規定，而有證據能力。若檢察官或法官非以證
    人身分傳喚而以共同被告身分傳喚到庭為訊問時，其身分既
    非證人，即與「依法應具結」之要件不合，縱未命其具結，
    純屬檢察官或法官調查證據職權之適法行使，當無違法可言
    。而前揭不論係本案或他案在檢察官面前作成未經具結之陳
    述筆錄，係屬被告以外之人於偵查中向檢察官所為之陳述，
    本質上屬於傳聞證據，基於保障被告在憲法上之基本訴訟權
    ，如已經法院傳喚到庭具結而為陳述，並經被告之反對詰問
    ，前揭非以證人身分而在檢察官面前未經具結之陳述筆錄，
    除顯有不可信之情況者外，得為證據。又非以證人之身分在
    審判中之陳述筆錄，倘該被告以外之人已經法院以證人身分
    傳喚到庭並經具結作證，且由被告為反對詰問，該未經具結
    之陳述筆錄因屬審判上之陳述，自有證據能力；不能因陳述
    人未經具結，即一律適用本法第一百五十八條之三之規定，
    排除其證據能力（最高法院九十六年度台上字第三五二七號
    判決意旨參照）。經查：上訴人即被告甲○○、乙○○及共
    犯丙○○，前於檢察官偵訊及原審審理時，非以證人身分而
    係以共同被告身分到庭所為之供述，其身分既非證人，即與
    「依法應具結」之要件不合，縱未命其等具結，純屬檢察官
    或法官調查證據職權之適法行使，當無違法。況甲○○等三
    人，於本院審理程序中既經以證人身分具結而為陳述，並經
    其餘被告之反對詰問（本院卷一四六頁、一四九頁背面、一
    五一頁背面），衡諸上開判決意旨，其等前揭非以證人身分
    而在檢察官偵訊及原審程序中未經具結之陳述，自有證據能
    力。
  (三)又按被告以外之人於司法警察調查中所為之陳述，與審判中
    不符時，其先前之陳述具有較可信之特別情況，且為證明犯
    罪事實存否所必要者，得為證據，刑事訴訟法第一百五十九
    條之二定有明文。被告甲○○、共犯丙○○於警詢時就被告
    乙○○犯罪事實分別所為之陳述，與其等於本院審理程序中
    之證述固有不符，惟本院審認渠等先前之陳述既無證據證明
    有何不實，嗣後翻異前詞，亦乏證據足以證明為實在，顯係
    避重就輕迴護之詞（詳後三所述）。是被告甲○○、共犯丙○○先前在司法警察調查中所為之陳述，就證明被告乙○○
    共同參與犯案之事實部分，自具憑信性，且為證明犯罪事實
    存否所必要，依刑事訴訟法第一百五十九條之二規定，得為
    證據。
二、訊據被告甲○○對於上揭持有槍、彈之犯罪事實坦承不諱，
    而扣案如附表一編號(一)至編號(四)所示之槍彈，經送內政部警
    政署刑事警察局鑑定結果「(1)送鑑PARABELLUM制式手槍（即
    Ａ槍，槍枝管制編號：0000000000號。研判係加
    拿大製口徑九ｍｍ制式半自動手槍，槍管內具陸條左旋來復
    線，機械性能良好，具殺傷力；(2)送鑑九ｍｍSIGSAUER制式
    手槍（即Ｂ槍，槍枝管制編號：0000000000號。
    認係德國SIGSAUER廠製Ｐ二二八型口徑九ｍｍ制式半自動手
    槍，機械性能良好，具殺傷力；(3)送鑑九ｍｍRUGER制式手
    槍（即Ｃ槍，槍枝管制編號：0000000000號。認
    係美國RUGER廠製Ｐ九五ＤＣ型口徑九ｍｍ制式半自動手槍
    ，機械性能良好，具殺傷力；(4)送鑑子彈七十五顆：其中四
    十六顆係口徑九ｍｍ制式子彈（試射二十一顆，餘二十五顆
    ）；十顆係口徑○‧四吋制式子彈；十九顆係直徑八‧八ｍ
    ｍ之土造子彈（試射六顆，餘十三顆），均可擊發，認具殺
    傷力」有該局九十五年十月十三日刑鑑字第○九五○一一八
    五○一號槍彈鑑定書附卷可稽（原審卷(一)四五至五九頁），
    並有上開槍彈扣案可資佐證，且經本院勘驗屬實，有勘驗筆
    錄可憑（本院卷一八六至一八九、二○二、二○三頁），足
    認被告甲○○持有槍彈部分之任意性自白與事實相符，堪予
    採信。至於被告甲○○於本院雖辯稱其係基於單一犯意而持
    有上揭槍彈云云（本院卷八四、二三八頁），然觀諸被告甲○○持有Ａ槍（彈）及Ｂ、Ｃ槍（彈）之犯罪時間，其間相
    隔達七年，難認係基於單一犯意而持有，所辯難予採信。
三、訊據被告甲○○對於上開持有Ｂ槍而擄人（丁○○）取款等
    之犯罪事實坦承不諱，惟於原審及本院迭辯稱：其目的係為
    丙○○處理債務，並無勒贖之意圖云云（本院卷八三頁背面
    、八五頁）。被告甲○○之辯護人亦為辯護稱：甲○○乃受
    丙○○之所託處理債務，主觀上係希望丁○○能出面代王國
    榮清償債務，並無綁架勒取贖金之意圖等語（本院卷五七頁
    ）。惟查：
  (一)被告甲○○於警詢已供承：「伊於九十五年五月二十四日晚
    間約二十三時許，在宜蘭市綁票一名『久千代餐廳』之負責
    人（丁○○）並勒贖贖金五百萬元得逞。伊不認識丁○○，
    會選定丁○○為綁票勒贖對象係因丁○○的親戚積欠丙○○
    的朋友金錢，丙○○對伊說，他跟丁○○沒交情，而丁○○
    很有錢，所以伊才會提議選定丁○○為綁票勒贖對象。伊先
    將被害人（丁○○）強押到戊○○租屋處二樓房間內拘禁，
    二、三天後將被害人載回臺北縣中和市丙○○租屋處，拘禁
    到六月七日凌晨二時許取得贖款後，始將被害人丟到一處墳
    場釋放。伊於九十五年五月二十五日起至同年六月六日連續
    打電話向被害人家屬勒索贖金，於六月六日下午十八時四十
    分在臺北市○○街濱江公園要求被害人家屬將贖金四百七十
    萬元丟包至該處，由伊在該處將贖金取走後駕車逃逸。勒贖
    電話均係由伊本人撥打」（宜蘭縣警察局宜蘭分局刑案偵查
    卷宗警蘭偵字第○九五○○○○三三○九號警卷三至七、一
    一頁）；於偵查時復供稱：「伊不認識丁○○，是丙○○說
    丁○○的表弟王國榮有欠他錢，丙○○說跟丁○○不熟，且
    丁○○有錢。係由伊打電話向趙素卿要求付贖款，關於擄人
    勒贖部分伊認罪」（第三○○○號偵卷六、六三、六四頁）
    ；於原審再供稱：「整個綁架過程中，都沒有跟丁○○講討
    債的事」等語（原審卷(二)三七頁），已一致而明確供承其與
    被害人丁○○並不相識，因由丙○○處得悉丁○○有財力，
    遂擇其為擄人勒贖之對象，並由伊負責聯絡家屬交付贖款，
    於取得贖款後始將被害人釋放等情，核與共犯丙○○於警詢
    所供：「九十五年五月二十五日案發前約十餘日，伊在臺北
    縣中和市○○路○段一一四巷七十三號六樓租屋處告知甲○○有關丁○○很有錢之事，甲○○提議可以綁架丁○○勒贖
    金錢，然後隔了幾天，我們二人就決定綁架丁○○。同年六
    月五日由伊駕駛載甲○○到臺中市撥打勒贖電話；甲○○全
    程指揮綁架過程」（上揭警卷一九、二六頁）；於偵查時供
    稱：「伊與甲○○於案發前十天，約九十五年五月開始計畫
    綁架丁○○。伊綁架丁○○是因為王國榮前年跟伊借錢，他
    有說丁○○會拿錢出來處理，且知道丁○○很有錢。因為認
    識丁○○，所以綁人時不方便出面，伊提供丁○○資料給甲○○，伊幫忙探路及勘查地形，並告知他們丁○○的車型、
    長相特徵」等語（第三○○○號偵卷五、五之一、六四頁）
    ；及於原審所證：「伊和甲○○聊天時，臨時起意要綁票丁○○。伊知道這是擄人勒贖。伊和甲○○都知道丁○○沒有
    欠我們錢。擄人勒贖是甲○○提議的，伊也同意。伊提供丁○○個人資料給甲○○的時候，就知道是擄人勒贖」等語（
    原審卷(二)一六至二○頁），互核一致。至於丙○○於本院雖
    證稱「去找丁○○要錢係伊決定」云云（本院卷一四六頁背
    面），然核與前開其及甲○○一致供明「係甲○○提議選定
    丁○○為綁票勒贖對象」之供述不符，顯係規避被告甲○○
    為主謀者之迴護之詞，不足採信。
  (二)再者丙○○於偵查中供稱：「因為認識丁○○，所以綁人時
    不方便出面，會想要綁架丁○○是因為丁○○的表弟王國榮
    欠伊錢，伊知道丁○○很有錢」（第三○○○○號偵卷五之
    一頁）；於原審及本院審理時證稱：「伊與王國榮有債務關
    係，但與丁○○則沒有債務關係，丁○○也不知道伊與王國
    榮間之債務關係為何，甲○○也知道伊與丁○○間沒有債務
    關係」等語（原審卷(二)一六至一九頁，本院卷一四六頁背面
    ）；被告甲○○亦證稱：「整個綁架過程中都沒有跟丁○○
    講討債的事」等語（原審卷(二)三七頁）；證人丁○○亦證述
    稱：「伊上車同時就被頭套罩住頭部，播放有音樂之ＭＰ３
    也塞住伊雙耳，伊有問為何要綁伊，但沒有人回話，在被綁
    架的期間未曾聽到有人提及王國榮的債務問題，伊與丙○○
    也沒有債務往來」等語（原審卷(二)九至一五頁）。揆上說明
    ，被告甲○○與丁○○並不相識，丁○○與甲○○、丙○○
    間自始亦未存有任何債務關係，丁○○要非債務人至明，被
    告甲○○明知債務人並非丁○○，復坦承有以丁○○為對象
    而擄人取款得逞之犯行，況茍係處理丙○○之債務，丙○○
    何庸供稱其不方便出面，顯見被告甲○○上開擄人犯行，並
    非為處理債務而係出於勒贖之意圖甚明；此外復經證人丁○○、趙素卿、王國榮、戊○○等人於偵查、原審及本院審理
    中證述明確（第三○○○號偵卷五四至五六頁，原審卷(一)一
    八一、一八二，原審卷(二)九至一五頁，本院卷一四八、一四
    九頁），並有高速公路后里站監視系統之翻拍照片、台灣銀
    行買匯水單交易憑證、臺北國際商業銀行賣匯水單及手續費
    收入收據各一張、鈔票影本數紙、被告甲○○與趙素卿聯絡
    贖款之通訊監察譯文、基地臺位置資料各一份、現場採證照
    片十二張（上揭警卷二九、五七至六三、一○九至一三四、
    一四四、一四五頁））附卷及扣案如附表一編號(二)之手槍、
    附表二所示之物可資佐證。被告甲○○辯稱係為丙○○討債
    ，並無擄人勒贖之犯意云云，顯係事後避重就輕圖以脫卸刑
    責之詞，不足採信。
四、訊據被告乙○○固坦認有為上述綁人、取贖、釋放人質及獲
    致十萬元報酬等事實（第三○六四號偵卷二一頁），被告甲○○亦供證乙○○有參與綁人、取贖、釋放人質之運載、更
    偽造之車牌換及獲致報酬等事實（第三○○○號偵卷四五、
    四六頁，原審卷(一)六九頁，原審卷(二)三二頁）。惟被告乙○○矢口否認有何擄人勒贖之犯行，於原審及本院辯稱：係甲○○告知其有一筆債要收取，伊才答應負責開車，伊以為僅
    係暴力討債，不知道係擄人勒贖，而黑色塑膠袋內裝何物、
    丁○○被拘禁至何時等情伊均不清楚。至於事後分次拿到之
    三十萬元，其中十萬係討債之報酬，二十萬係之後伊缺錢另
    外向甲○○之借款云云。被告乙○○之辯護人亦為辯護稱：
    乙○○僅受甲○○之告知共同前往宜蘭處理債務事宜，對整
    體犯案過程並未參與規劃，復未參與拘禁及取贖之行為，難
    認自始有使被害人以財物取贖人身之意思等語（本院卷七六
    頁）。惟查：
  (一)丁○○與被告甲○○、丙○○間未有任何債務關係，已如前
    載，徵之被告甲○○於原審證稱：「整個綁架過程中都沒有
    跟丁○○講討債之事」等語（原審卷(二)三七頁）；證人丁○○亦證述：「伊上車同時就被頭套罩住頭部，播放有音樂之
    ＭＰ３也塞住伊雙耳，伊有問為何要綁伊，但沒有人回話，
    在被綁架的期間未曾聽到有人提及王國榮的債務問題，伊與
    丙○○也沒有債務往來」等語（原審卷(二)一○、一二、一三
    、一五頁），則被告乙○○辯稱係為討債云云，顯不可採。
    且倘僅係討債，衡情自以明白告知債務原委請其自動處理為
    優先，然丁○○遭強押上車後，被告甲○○等人不僅未開口
    向丁○○討債，或強迫丁○○簽下本票，反以頭套罩住丁○○之臉目，並以播放有音樂之ＭＰ３塞住丁○○雙耳，斷絕
    丁○○對外界環境之感知能力，丙○○更為免遭丁○○指認
    而閃避，如此刻意掩飾之情狀顯與一般債務處理或一般暴力
    討債之情形均未相符。乙○○依此客觀事實，再佐以被告甲○○亦證稱「有告知乙○○若要不到錢就押人」（本院卷一
    五一頁），乙○○已預見甲○○係實施擄人勒贖犯行，猶仍
    未違反其本意繼續參與其事，具有不確定故意，至屬灼然。
    至於丁○○雖證稱「伊無法判斷車上有幾人；對拘禁期間幾
    人看守、何人負責看守、提供飲食均不知道；對乙○○無印
    象」等語（原審卷(二)一○至一三頁），然證人丁○○對該部
    分已明確證述「因伊上車同時即被套住頭套、聽ＭＰ３，音
    樂放很大聲，無法聽到車上人間之對話，要跟伊說話時才會
    將伊一邊耳機拿下來；拘禁期間手腳被綁、頭戴頭套且都戴
    耳機」（原審卷(二)一○、一一頁），顯見被害人丁○○於遭
    綁架之始即處於眼、耳被蒙蔽無法得悉外界動態之狀態下，
    其對被告乙○○所參與犯案之部分為何，自難得悉，尚無從
    憑諸被害人此部分之供述為被告乙○○有利之認定。
  (二)再者，被告乙○○初於警詢時稱：「伊沒有綁架丁○○、也
    沒有搭載甲○○前往取贖，也沒有分得七十五萬元」云云（
    前揭警卷三六頁）；於偵查中則改稱：「伊開車搭載甲○○
    取贖後幾天，甲○○拿十萬元現金給伊」（第三○六四號偵
    卷五頁）；於原審羈押訊問時又改稱：「錢是甲○○分次拿
    給伊的，總額約七十五萬元。本案之前，伊有向甲○○借四
    十五萬元，經抵銷後，甲○○再給伊三十萬元」等語（原審
    卷(一)一八頁）；其後於原審準備及審理程序中復翻異：「九
    十五年六月七日甲○○就給伊十萬元，隔了幾天後，因為需
    要用錢才又向甲○○借了二十萬元，起訴書認定七十五萬元
    是不實在的，其中有四十五萬元是之前就欠甲○○的，甲○○沒有說這些借款不用還」等語（原審卷(一)六八頁、原審卷
    (二)四六頁），是被告乙○○就有關積欠被告甲○○之債務及
    參與所稱討債之報酬等節供述內容前後不一，且就款項內容
    不斷調整供詞，顯係事後為掩飾己身罪責之詞，亦證畏罪情
    虛，所陳難以採信。且參諸被告甲○○於警詢時供稱：「（
    贖金）丙○○分得一百萬元，乙○○及「阿輝」各得七十五
    萬元，剩下的都歸伊」（前揭警卷四頁）；於九十五年八月
    七日檢察官訊問時供稱：「（勒贖贓款）丙○○分得一百萬
    元，乙○○及「阿輝」各得七十五萬元，剩下的都歸伊，因
    為丙○○還欠伊十五萬元，扣掉後，伊實際給丙○○八十五
    萬元」（第三○○○號偵卷六頁）；嗣於原審羈押訊問及九
    十五年八月十八日檢察官偵訊時仍確定供稱：「（贖金）丙○○分得一萬百元，乙○○及「阿輝」各得七十五萬元」等
    語（第七三號原審聲羈卷七頁、第三○○○號偵卷四六頁）
    ，依上警偵及原審羈押程序時，甲○○僅稱丙○○有欠其債
    務而扣抵分贓贖款，對於乙○○是否有積欠其四十五萬元之
    債務一節則全未提及；於同年九月十四日偵查中同稱：「（
    贓款）給丙○○一百萬，給乙○○七十五萬元、『阿輝』也
    拿七十五萬元」等語（第三○六四號偵卷二一頁）。揆此，
    甲○○顯已多次供述乙○○分得贖金為七十五萬元。後因在
    庭之乙○○其後表示僅得贖款十萬元，始又改口稱：「案發
    後給了乙○○三十萬元，其餘四十五萬元是乙○○先前欠的
    ，所以扣抵」云云（第三○六四號偵卷二一、二二頁）；復
    於原審準備程序中再附和乙○○之說詞稱：「伊給乙○○十
    萬元，二十萬元部分是乙○○另外借的，乙○○之前有欠伊
    四十五萬元，伊想說不用還了」云云（原審卷(一)六九頁）；
    於原審審理時再改口證稱：「拿到贖款後，丙○○得一百萬
    元，乙○○實際得十萬元，因為乙○○之前向伊借了四十、
    五十或六十萬元，詳細金額不清楚，後來乙○○又向伊要二
    十萬元，從頭到尾伊給乙○○三十萬元，伊沒有跟乙○○說
    錢不用還」云云（原審卷(二)三一、三三頁），於本院又稱「
    請乙○○開車的代價，伊先給他十萬元，後來給了他二十萬
    元」（本院卷八五頁），證述內容前後不一，被告甲○○於
    九十五年八月七日檢察官訊問時、原審羈押訊問及同年九月
    十四日檢察官訊問時均一致陳稱乙○○獲有七十五萬元之利
    益，此部分供述或係在隔離狀態下所為，或係由甲○○先於
    乙○○回答，待至聽聞乙○○為不同內容之陳述後，始又翻
    異前詞，改口附和乙○○之說法，是其於原審及本院審理時
    證述之內容應係袒護被告乙○○之詞，不足採信，應認被告
    乙○○參與擄人犯案確獲有七十五萬元之利益無疑，茍係單
    純駕車為人討債竟可獲致如此龐大之利潤已難置信，更何況
    被告乙○○對於債權數額、利息、債權人、債務人等攸關獲
    利合理與否之事項均不清楚，更顯其辯詞之不可採信。
  (三)至於被告甲○○於原審固證稱：「伊只告訴乙○○有債要討
    ，沒有告訴乙○○擄人勒贖之事，乙○○不知道伊與趙素卿
    談判之過程，也不知道丁○○仍被拘禁，伊給乙○○十萬元
    時，也沒有講明原因」云云（原審卷(二)二八、三三、三五頁
    ）；於本院亦證稱：「伊只跟乙○○說要討債，伊以丁○○
    的手機與被害人家屬討論付贖金事情，當時乙○○不在。伊
    在新竹、中和兩地拘束丁○○的自由，該二地點乙○○都沒
    有去過。伊沒有告訴乙○○要持槍押丁○○，也沒有告訴乙○○是什麼債或多少錢」等語（本院卷一四九頁背面至一五
    一頁），而為附和被告乙○○之供述。然稽之被告乙○○於
    偵查中已自承：「取款當日伊在車上聽甲○○講電話時，心
    裡就覺得怪怪的，因為甲○○不斷更換地點，事後甲○○拿
    錢給伊時，伊有問甲○○，但甲○○講話怪怪的，當時心裡
    懷疑這件事不是單純的債務糾紛」（第三○六四號偵卷五、
    六頁）；於原審羈押訊問時亦稱：「甲○○通知伊開車去取
    贖，並告知伊被害人仍被拘禁，取贖過程中有聽到甲○○與
    被害人家屬聯絡的內容，就是要被害人家屬拿錢出來，到了
    濱江公園，由甲○○下車拿錢，錢是用黑色塑膠袋包裝」等
    語（第七七號原審聲羈卷六至八頁）。查被告乙○○自始即
    參與押制丁○○行動自由，嗣又開車搭載甲○○取贖，猶依
    甲○○之指示數度更換取贖地點，並於取得贖款後更換車牌
    以防免為警鎖定，復於同月七日至甲○○住處搭載丁○○遠
    赴苗栗釋放，更於事後收下甲○○分配之七十五萬元利益，
    益足證明擄人、勒贖之發生無違其本意，且具勒索錢財之意
    圖，是被告甲○○前開有利乙○○之證述顯不可採，況且被
    告乙○○參與押人、取贖、放人及分贓之過程均與一般人所
    認知擄人勒贖之情節相符，其空言辯稱不知情云云猶難採信
    ，其從事擄人勒贖構成要件之實施，主觀上復具有意圖擄人
    勒贖之不確定故意，殆屬無疑。綜上各節，被告甲○○及乙○○之犯行均堪明確，均應依法論科。
五、法律適用之比較說明及論罪理由：
  (一)按槍砲彈藥刀械管制條例所規定之持有行為，其持有之繼續
    ，為行為之繼續，而非狀態之繼續，亦即一經持有該條例所
    規定之槍砲、彈藥，其犯罪即已成立，但其完結須繼續至持
    有行為終了時為止（最高法院九十年度台非字第二一號判決
    參照）。是以雖被告甲○○行為之初係在舊法時期，倘其行
    為之終了已在新法施行之後，即應適用新法，不生新、舊法
    比較適用問題。被告甲○○雖先後於八十五年間及九十二年
    間起分別持有Ａ槍及子彈二顆，暨Ｂ槍、Ｃ槍及子彈八十六
    顆，惟均持有至九十五年八月七日為警捕獲時，其行為終了
    日係於九十四年一月二十六日槍砲彈藥刀械管制條例修正施
    行後，亦係於九十五年七月一日修正刑法施行後，均應適用
    修正後之新法，無新、舊法必較適用之問題。
  (二)查被告等於行為後，刑法部分條文業於九十四年一月七日修
    正，同年二月二日公布，九十五年七月一日施行，修正後刑
    法第二條第一項規定：「行為後法律有變更者，適用行為時
    之法律，但行為後之法律有利於行為人者，適用最有利於行
    為人之法律」。上開「從舊從輕」原則之規定乃與刑法第一
    條罪刑法定主義契合，而貫徹法律禁止溯及既往原則，係規
    範行為後法律變更所生新舊法律比較適用之準據法，是刑法
    第二條本身雖經修正，但刑法第二條既屬適用法律之準據法
    ，本身尚無比較新舊法之問題，應一律適用裁判時即修正後
    刑法第二條規定以決定適用之刑罰法律。又為比較時應就罪
    刑有關之共犯、牽連犯、連續犯、結合犯，以及累犯加重、
    自首減輕暨其他法定加減原因（如身分加減）與加減例等一
    切情形，綜其全部罪刑之結果而為比較；且就比較之結果，
    須為整體之適用，不能割裂分別適用各該有利於行為人之法
    律，此即法律變更之比較適用所應遵守之「罪刑綜合比較原
    則」及「擇用整體性原則」（最高法院二十四年上字第四六
    三四號判例、二十七年上字第二六一五號判例、最高法院九
    十五年五月二十三日九十五年度第八次刑庭會議決議參照）
    。爰就本件新舊法比較結果論述如下：
  1.被告等行為時，刑法第二十八條原規定：「二人以上共同『
    實施』犯罪之行為者，皆為共同正犯」。被告等行為後該條
    修正為：「二人以上共同『實行』犯罪之行為者，皆為共同
    正犯」。將舊法之「實施」修正為「實行」。原「實施」之
    概念，包含陰謀、預備、著手及實行等階段之行為，修正後
    僅共同實行犯罪行為始成立共同正犯。是新法共同正犯之範
    圍已有限縮，排除陰謀犯、預備犯之共同正犯。新舊法就共
    同正犯之範圍既因此而有變動，自屬犯罪後法律有變更，而
    非僅屬純文字修正，應有新舊法比較適用之問題，且倘比較
    結果並無有利或不利之情形，即應依刑法第二條第一項前段
    之規定，適用行為時之法律，方為適法（最高法院九十六年
    度台上字第九三四號、第一○三七、一三二三號、第二五六
    六號判決意旨參照）。本件被告等係基於共同犯罪之意思而
    參與犯罪構成要件行為之犯罪，不論新法、舊法，均構成共
    同正犯，上述刑法第二十八條之修正內容，對被告等尚無有
    利或不利之情形，依刑法第二條第一項前段之規定，應適用
    修正前刑法第二十八條規定為論載。
  2.被告等行為後，刑法第五十五條關於牽連犯之規定，業已刪
    除。此刪除雖非犯罪構成要件之變更，但顯已影響行為人刑
    罰之法律效果，自屬法律有變更，依刑法第二條第一項規定
    ，比較新、舊法適用結果，數行為依新法規定原則上應予併
    罰，惟依舊法牽連犯之規定，係從一重處斷，是以仍應適用
    較有利於被告等之行為時法律即舊法關於牽連犯之規定為論
    究。
  3.另從刑附屬於主刑，除法律有特別規定者外，依主刑所適用
    之法律（最高法院九十五年第八次刑事庭會議決議一(五)意旨
    參照）。經查：被告甲○○行為時刑法第三十七條第二項原
    規定：「宣告六月有上有期徒刑，依犯罪之性質認為有褫奪
    公權之必要者，宣告褫奪公權一年以上十年以下」；被告行
    為後，該條固已修正為：「宣告一年以上有期徒刑，依犯罪
    之性質認為有褫奪公權之必要者，宣告一年以上十年以下褫
    奪公權」，然本件依前揭說明既應一體適用修正前刑法為罪
    刑依據，參諸上揭最高法院決議，爰逕依被告甲○○行為時
    即修正前刑法第三十七條第二項之規定為論據。
  (三)被告甲○○行為時，刑法第四十二條第二項前段規定：「易
    服勞役以一元以上三元以下折算一日」，又被告行為時之易
    服勞役折算標準，業據修正前罰金罰鍰提高標準條例第二條
    前段規定，就其原定數額提高為一百倍折算一日，則被告行
    為時之易服勞役折算標準，應以銀元三百元折算一日，即以
    新臺幣九百元折算一日。惟九十五年七月一日修正公布施行
    之刑法第四十二條第三項前段規定：「易服勞役以新台幣一
    仟元、二仟元或三仟元折算一日」。比較修正前後之易服勞
    役折算標準，以修正後之規定，較有利於被告，則應依刑法
    第二條第一項但書規定，適用修正後之刑法第四十二條第三
    項前段規定，定其折算標準。
  (四)被告甲○○行為時刑法第五十一條第五款規定：「數罪併罰
    ，分別宣告其罪之刑，依下列各款定其應執行者：五宣告多
    數有期徒刑者，於各刑中之最長期以上，各刑合併之刑期以
    下，定其刑期。但不得逾二十年」。而修正後同條款則規定
    ：「宣告多數有期徒刑者，於各刑中之最長期以上，各刑合
    併之刑期以下，定其刑期。但不得逾三十年」。經比較結果
    ，修正後有關有期徒刑合併定其應執行刑之上限提高至三十
    年，自以修正前之規定有利受刑人，爰依刑法第二條第一項
    前段之規定，適用修正前之規定定被告甲○○應執行之刑。
  (五)被告甲○○於八十五年間自其叔父處取得Ａ槍及子彈二顆；
    復於九十二年間同時向「小賴」者購入Ｂ槍、Ｃ槍及子彈八
    十六顆而均持有至九十五年八月七日遭捕獲為止，核其此部
    分所為，均係犯槍砲彈藥刀械管制條例第七條第四項之未經
    許可持有手槍罪及同法第十二條第四項之未經許可持有子彈
    罪；又其同時持有各該槍彈，係一行為同時觸犯槍砲彈藥刀
    械管制條例第七條第四項未經許可持有手槍罪及同條例第十
    二條第四項未經許可持有子彈罪，均為想像競合犯，各應依
    刑法第五十五條之規定，從較重之槍砲彈藥刀械管制條例第
    七條第四項之未經許可持有手槍罪處斷。其未經許可持有扣
    案槍彈，其持有之繼續，乃行為之繼續，亦即一經持有槍彈
    ，犯罪即行成立，其完結則繼續至持有行為終了即為警查獲
    時（九十五年八月七日）為止。再被告甲○○持有Ａ槍（彈
    ）及Ｂ、Ｃ槍（彈）之犯罪時間，其間相隔達七年，難認二
    罪係基於單一犯意而持有，應認犯意各別，行為互殊，應予
    分論併罰。又被告甲○○行為後，刑法第五十五條想像競合
    犯部分雖經修正，增訂「但不得科以較輕罪名所定最輕本刑
     以下之刑」，然該但書係科刑之限制，為法理之明文化，非
    屬法律之變更，應逕依裁判時第五十五條規定論科，而無刑
    法第二條第一項規定之適用，附此敘明（最高法院九十五年
    十一月七日九十五年第二十一次刑庭會議決議參照）。
  (六)被告甲○○、乙○○如事實欄三所為，均係犯刑法第三百四
    十七條第一項之擄人勒贖罪及刑法第二百十六條、同法第二
    百十二條之行使偽造特許證罪。乙○○就共同正犯甲○○非
    法持有Ｂ槍部分，另犯槍砲彈藥刀械管制條例第七條第四項
    之未經許可持有手槍罪；起訴書雖漏未論列被告乙○○所犯
    此部分之罪名，然起訴犯罪事實已明確載明該部分之事實，
    自屬檢察官起訴之範圍無疑。又按擄人勒贖罪係以意圖勒贖
    而擄人為構成要件，其犯罪方法行為係將被害人置於行為人
    實力支配之下予以脅迫，其犯罪目的行為係向被害人或關係
    人勒索財物，因此擄人勒贖罪本質上為妨害自由與強盜之結
    合，在形式上則為妨害自由與恐嚇取財之結合，且擄人者，
    實際上大多以若不付贖款即對被擄人加害等詞恫嚇被擄人親
    友，使生畏怖因而交付贖款；於此，對被擄人或其親友恐嚇
    之妨害自由行為，在觀念上，應吸收於擄人勒贖行為中，不
    再論以妨害自由罪；又在實施擄人過程中，為排除障礙或壓
    抑反抗，或對被害人施以強暴之行為，或對週遭被害人之親
    友為壓制其防止或救援之行為，除行為人另有傷害或妨害自
    由之故意，在觀念上應被吸收於擄人勒贖行為中，不應再論
    以妨害自由或傷害罪。被告等意圖勒贖而強擄丁○○，將丁○○置於自己實力支配之下，剝奪其行動自由，並對之施以
    強暴、脅迫等行為，恐嚇、脅迫趙素卿使之交付贖金，被告
    等所為之傷害、妨害自由及恐嚇取財等犯行，衡諸上揭說明
    ，均為擄人勒贖行為所吸收，均不另論罪。
  (七)被告甲○○與乙○○、李志傑及綽號「阿輝」之成年男子間
    就擄人勒贖之犯行，有直接之犯意聯絡與行為分擔，應論以
    共同正犯。而依被告乙○○供稱「係甲○○找伊幫忙，伊不
    認識『阿輝』」（第三○六四號偵卷五頁）；丙○○亦供稱
    「伊對甲○○安排多少人參與綁架並不清楚，都是甲○○叫
    的；伊知道乙○○參與本案是事後從甲○○與乙○○聊天過
    程得知」（上揭警卷二○、二四頁，第三○○○號偵卷五之
    一、三三頁）。是以被告乙○○與丙○○及綽號「阿輝」之
    成年男子間，雖無證據證明其等於案發前有直接之接觸或聯
    絡。惟按共同實  施犯罪行為，在合同意思範圍內，相互利
    用他人之行為，以達其犯罪之目的，原不必每一階段均參與
    ，祇須分擔犯罪行為之一部，即應對於全部所發生之結果共
    同負責。又共同正犯之意思聯絡，不限於事前有所協議，於
    行為當時，基於相互之認識，以共同犯罪之意思參與者，亦
    無礙於共同正犯之成立（最高法院九十二年度台上字第五四
    二六號判決參照）；亦即共同正犯之意思聯絡，原不以數人
    間直接發生者為限，即有間接之聯絡者，亦包括在內（最高
    法院九十二年度台上字第五四０七號判決參照）。然被告甲○○已供稱「後來要行動時，丙○○才看到乙○○及『阿輝
    』」（原審卷(一)一七頁），被告乙○○亦供稱「伊負責開車
    ，甲○○、『阿輝』下車押人」（第三○六四號偵卷五頁）
    ，是乙○○與丙○○於過程中當可知悉彼此及「阿輝」有參
    與犯案，其等顯然在合同之意思範圍內，相互利用他人之行
    為，以達其犯罪之目的，揆之上開判決意旨，自應對於全部
    所發生之結果共同負責，被告乙○○就擄人勒贖之事與丙○○及「阿輝」間亦有犯意聯絡甚明。是以被告甲○○與乙○○、丙○○及綽號「阿輝」之成年男子，就前述擄人勒贖等
    犯行，有犯意之聯絡及行為之分擔，均應依修正前刑法第二
    十八條規定論以共同正犯。被告甲○○所犯擄人勒贖罪及行
    使偽造特許證二罪間；被告乙○○所犯擄人勒贖、行使偽造
    特許證及未經許可持有手槍罪三罪間。各均有手段、目的之
    牽連關係，應依修正前刑法第五十五條之規定，均從一重論
    以擄人勒贖罪論處。被告甲○○、乙○○於取贖後即釋放被
    害人，爰依刑法第三百四十七條第五項之規定，減輕其刑。
  (八)被告甲○○所犯擄人勒贖之罪與前(五)所載未經許可持有手槍
    之二罪，犯意各別，行為互殊，應予分論併罰。再公訴意旨
    固未就被告等更換車牌所犯之行使偽造特許證犯行起訴，惟
    該部分因與經起訴論罪之擄人勒贖部分，有修正前刑法第五
    十五條牽連犯之裁判上一罪關係，為起訴效力所及，本院自
    得併予審理。
六、原判決撤銷及科刑理由：
  (一)原審經審理結果，為被告甲○○、乙○○論罪科刑之判決，
    固非全屬無見。惟查，(1)原判決於理由欄雖論述被告乙○○
    對於擄人勒贖具有不確定之故意（原判決九頁），然於事實
    欄則認定係與甲○○等有共同意圖勒贖而擄人之犯意聯絡，
    就其如何有不確定之故意一節未予認定，已有事實與理由矛
    盾之違誤；又事實及理由欄未詳予認定說明被告乙○○參與
    勒贖擄人犯罪之不確定故意，始於被害人丁○○被押上車之
    時，同有不當；(2)原判決就被告乙○○如何與丙○○及綽號
    「阿輝」之成年男子間亦有共犯之關係，於理由欄未予敘明
    理由，自有理由不備之違誤；(3)原判決就被告乙○○就共同
    正犯甲○○非法持有Ｂ槍部分，另犯槍砲彈藥刀械管制條例
    第七條第四項之未經許可持有手槍之罪，漏未論載，同有違
    誤；(4)本案扣案之「通槍條一組」、「擦槍布一包」及「擦
    槍油一瓶」等物品，係被告甲○○於持有Ｂ槍及Ｃ槍後始購
    入供擦拭該二槍枝而持有之用，原審認定尚供Ａ槍使用，核
    與事實未符；從而原判決於Ａ槍部分，同為該等扣案物品沒
    收之諭知，即非適法。被告等仍執陳詞，否認犯罪而提起上
    訴，雖均無理由，惟原判決既有上揭可議之處，自屬無可維
    持，應由本院將原判決關於被告甲○○未經許可持有手槍、
    意圖勒贖而擄人及定應執行刑部分、暨乙○○部分，均予以
    撤銷改判。
  (二)爰審酌被告甲○○及乙○○均年輕力壯，不知奮發向上，竟
    為謀求自身利益，意圖勒贖而強擄被害人丁○○，使丁○○
    及其家屬惶恐莫甚，造成心理難以抹滅之戕害，影響社會治
    安至鉅，且未將贓款返還被害人，兼衡被告甲○○於擄人勒
    贖之過程係由其持槍綁人，於取贖後，分配一百萬元贓款予
    丙○○，乙○○及「阿輝」亦分獲七十五萬元，其餘則皆歸
    其所有，顯見其立於犯罪主導之地位；被告乙○○矢口否認
    犯罪，難謂有悔意，惟係聽從甲○○之指示為犯罪構成要件
    之實施，情節較輕等一切情狀，分別量處如主文第二、三項
    所示之刑及就被告甲○○所科罰金部分諭知易服勞役之折算
    標準，並就甲○○所犯之數罪，定其應執行之刑及就所科罰
    金部分諭知易服勞役之折算標準，以示儆懲。
  (三)扣案如附表一編號(一)至(三)之手槍及編號(四)之子彈四十八顆均
    為違禁物，應依刑法第三十八條第一項第一款之規定宣告沒
    收。另扣案附表一編號(五)至(七)之通槍條一組、擦槍布一包及
    擦槍油一瓶係被告甲○○所有，供保養、持有Ｂ槍及Ｃ槍所
    用之物，業據被告甲○○供承在卷（本院卷二○三頁背面、
    二○四頁），應依刑法第三十八條第一項第二款之規定宣告
    沒收；再扣案如附表二所示之物，均係被告甲○○所有，供
    其擄人勒贖所用之物，業據甲○○供承在卷（上揭警卷七頁
    ，原審卷(二)一○六頁），應分別依修正前刑法第三十八條第
    一項第二款及第三款之規定宣告沒收。
  (四)至於經試射之九ｍｍ制式子彈二十一顆、八‧八ｍｍ土造子
    彈六顆、甲○○拒捕時擊發之九ｍｍ制式子彈六顆、李瑞麟
    槍擊案中擊發之子彈二顆及蘇建發槍擊案中擊發之子彈五顆
    ，其彈藥部分因擊發而燃燒殆盡，其餘部分亦裂解為彈頭及
    彈殼，不具殺傷力，非屬違禁物（原審卷(一)四七頁），無庸
    宣告沒收。另扣案之藍波刀一支、摺疊刀一支、手套三雙、
    0000000000號SIM卡一張、000000000
    0、0000000000號SIM卡外包裝二張、NOKIA手機
    一支、GPLUS手機一支（含SIM卡）、手指套一包、眼罩一個
    、記事本一本、ANYCALL手機一支（含000000000
    0號SIM卡）、0000000000號SIM卡一張及臺灣居
    民往來大陸通行證一本，均無證據證明與本案犯行有直接關
    連，應認非供本案犯罪所用之物，爰均不另為沒收之諭知。
七、臺灣士林地方法院檢察署檢察官移送併辦意旨（九十六年度
    偵緝字第六三六號）略以：被告甲○○於八十五年間，自叔
    父吳正雄（已歿）處取得具殺傷力之PARABELLUM 制式手槍
    一把（槍枝管制編號：0000000000號，含彈夾一
    個）及子彈數顆後，即未經許可持有，並隨身攜帶至各地。
    迄八十七年十一月間，甲○○因積欠李瑞麟四十二萬元債款
    未還，李瑞麟於同年月二十五日下午，邀集友人游慧修、周
    志祥另駕駛ＤＪ─六二六三號自小客車，一同前往臺北市○○區○○路二段一一七巷十號甲○○住處後，李瑞麟與甲○○因一言不合發生爭執，李瑞麟撿拾路邊石塊欲毆打甲○○
    時，甲○○竟基於殺人之概括犯意，自腰間拔出上開手槍，
    往李瑞麟腰間擊發一槍，李瑞麟當場中槍倒地。甲○○復持
    槍朝站立李瑞麟後方約一公尺處之游慧修再擊發一槍，惟未
    擊中游慧修而殺人未遂，其後甲○○再持槍追趕見狀逃往死
    巷之周志祥，復基於上開殺人之概括犯意，於二、三公尺之
    近距離內朝周志祥擊發一槍，因槍枝卡彈致殺人未遂。甲○○拉槍機欲再擊發時，遭追趕前來之父親吳清日阻止，遂持
    槍抵住周志祥背部，強押周志祥返回巷口，命周志祥駕駛Ｄ
    Ｊ─六二六三號自小客車載其前往桃園縣中壢市火車站而限
    制周志祥行動自由。李瑞麟負傷逃至臺北市○○區○○路二
    段一二九巷十三號前終不支倒地，周志祥駕車行經該巷口時
    ，見李瑞麟倒臥不起，欲打電話呼叫救護車時，甲○○向周
    志祥恐嚇稱：「你打電話試看看」等語，致周志祥心生畏懼
    而作罷。途中甲○○以跑路需款為由，逼問周志祥身上有無
    現款，並恐嚇稱：「若無現款，即將ＤＪ─六二六三號自小
    客車開走」等語，周志祥因不捨新車遭擄，且懾於甲○○持
    槍恐嚇，心生畏怖，於途經中壢交流道時，下車持玉山銀行
    第0000000000000號帳戶提款卡至臺灣中小企
    業銀行提款機提領一萬元現金後交付甲○○。嗣車輛駛至中
    壢火車站時，甲○○並強制取走周志祥之身分證，始下車逃
    逸。而李瑞麟送醫後因槍擊傷及腹部內臟出血休克不治死亡
    。因認被告甲○○尚涉犯修正前槍砲彈藥刀械管制條例第七
    條第四項未經許可持有手槍罪嫌、第十二條第四項未經許可
    持有子彈罪嫌、刑法第二百七十一條第一項之連續殺人罪嫌
    、第三百零二條第一項剝奪他人行動自由、第三百四十六條
    第一項恐嚇取財等罪嫌。經查：上揭移送併辦意旨固認上開
    事實被告甲○○犯案之槍枝與本案之槍枝（Ａ槍）係屬同一
    ，其併案之違法持有槍彈罪嫌與本件違法持有槍彈（Ａ槍）
    係同一事實，然觀諸併案事實所指被告甲○○違法持有槍彈
    而犯上載各罪嫌行為之時點距本件持有Ａ槍（彈）之犯行已
    逾二年餘，顯徵被告甲○○當係於單純持有Ａ槍後，始起意
    持槍犯上載各罪嫌之行為，難謂被告甲○○經起訴論罪之持
    有Ａ槍（彈）之部分與移送併案所載之其他罪嫌部分有何裁
    判上一罪之關係，本院自無從併予審理，故併辦部分應退由
    檢察官另為適法之處理。
據上論斷，應依刑事訴訟法第三百六十九條第一項前段、第三百
六十四條、第二百九十九條第一項前段，槍砲彈藥刀械管制條例
第七條第四項、第十二條第四項，刑法第十一條前段、第二條第
一項，（修正前）第二十八條、第五十五條、第二百十六條、第
二百十二條、第三百四十七條第一項、第五項、（修正前）第五
十五條、（修正前）第三十七條第一項、第二項、第四十二條第
三項、第三十八條第一項、（修正前）第五十一條第五款，刑法
施行法第一條之一第一項、第二項前段，罰金罰鍰提高標準條例
第一條前段，判決如主文。
本案經檢察官王壬貴到庭執行職務。
中    華    民    國    97    年    1    月    29    日
                  刑事第十八庭審判長法  官  溫耀源
                                    法  官  周政達
                                    法  官  段景榕
以上正本證明與原本無異。
如不服本判決，應於收受送達後十日內向本院提出上訴書狀，其
未敘述上訴之理由者並得於提起上訴後十日內向本院補提理由書
（均須按他造當事人之人數附繕本）。
                                    書記官  陳靜姿
中    華    民    國    97    年    1    月    29    日
附錄：本案論罪科刑法條全文
槍砲彈藥刀械管制條例第7條第4項
未經許可，持有、寄藏或意圖販賣而陳列第1項所列槍砲、彈藥
者，處5年以上有期徒刑，併科新台幣1千萬元以下罰金。
槍砲彈藥刀械管制條例第12條第4項
未經許可，持有、寄藏或意圖販賣而陳列子彈者，處5年以下有
期徒刑，併科新台幣300萬元以下罰金。
中華民國刑法第347條
（擄人勒贖罪）
意圖勒贖而擄人者，處死刑、無期徒刑或 7 年以上有期徒刑。
因而致人於死者，處死刑、無期徒刑或 12 年以上有期徒刑；致
重傷者，處死刑、無期徒刑或 10 年以上有期徒刑。
第 1 項之未遂犯罰之。
預備犯第 1 項之罪者，處 2 年以下有期徒刑。
犯第 1 項之罪，未經取贖而釋放被害人者，減輕其刑；取贖後
而釋放被害人者，得減輕其刑。
附表一：
  ┌──┬──────────────┬──┬─────┐
  │編號│ 名稱                       │數量│備註      │
  ├──┼──────────────┼──┼─────┤
  │(一)  │PARABELLUM制式手槍（含彈匣壹│壹枝│即事實欄一│
  │    │個，槍枝管制編號：一一○二○│    │所載Ａ槍  │
  │    │二五四七二號）              │    │（研判係加│
  │    │                            │    │拿大製口徑│
  │    │                            │    │九ｍｍ制式│
  │    │                            │    │半自動手槍│
  │    │                            │    │，槍管內具│
  │    │                            │    │陸條左旋來│
  │    │                            │    │復線，機械│
  │    │                            │    │性能良好，│
  │    │                            │    │具殺傷力）│
  ├──┼──────────────┼──┼─────┤
  │(二)  │九ｍｍSIGSAUER制式手槍（含彈│壹枝│即事實欄一│
  │    │匣貳個，槍枝管制編號：一一○│    │所載Ｂ槍  │
  │    │0000000號）          │    │（係德國SI│
  │    │                            │    │GSAUER廠製│
  │    │                            │    │Ｐ二二八型│
  │    │                            │    │口徑九ｍｍ│
  │    │                            │    │制式半自動│
  │    │                            │    │手槍，機械│
  │    │                            │    │性能良好，│
  │    │                            │    │具殺傷力）│
  ├──┼──────────────┼──┼─────┤
  │(三)  │九ｍｍRUGERS制式手槍（含彈匣│壹枝│即事實欄一│
  │    │貳個，槍枝管制編號：一一○二│    │所載Ｃ槍  │
  │    │○二五四七三號）            │    │（認係美國│
  │    │                            │    │RUGER廠製 │
  │    │                            │    │Ｐ九五ＤＣ│
  │    │                            │    │型口徑九ｍ│
  │    │                            │    │ｍ制式半自│
  │    │                            │    │動手槍，機│
  │    │                            │    │械性能良好│
  │    │                            │    │，具殺傷力│
  │    │                            │    │）        │
  ├──┼──────────────┼──┼─────┤
  │(四)  │子彈肆拾捌顆：              │    │送鑑子彈七│
  │    │(1)口徑九ｍｍ制式子彈貳拾伍顆│    │十五顆：(1)│
  │    │(2)口徑零點四零吋制式子彈拾顆│    │其中四十六│
  │    │(3)直徑八點八ｍｍ土造子彈拾│    │顆係口徑九│
  │    │  顆                        │    │ｍｍ制式子│
  │    │                            │    │彈（試射二│
  │    │                            │    │十一顆，餘│
  │    │                            │    │二十五顆）│
  │    │                            │    │；(2)十顆係│
  │    │                            │    │口徑○‧四│
  │    │                            │    │吋制式子彈│
  │    │                            │    │；(3)十九顆│
  │    │                            │    │係直徑八‧│
  │    │                            │    │八ｍｍ之土│
  │    │                            │    │造子彈（試│
  │    │                            │    │射六顆，餘│
  │    │                            │    │十三顆），│
  │    │                            │    │均可擊發，│
  │    │                            │    │認具殺傷力│
  ├──┼──────────────┼──┼─────┤
  │(五)  │通槍條                      │一組│供持有Ｂ槍│
  ├──┼──────────────┼──┤及Ｃ槍使用│
  │(六)  │擦槍布                      │一包│          │
  ├──┼──────────────┼──┤          │
  │(七)  │擦槍油                      │一瓶│          │
  └──┴──────────────┴──┴─────┘
附表二：
  ┌──┬──────────────┬────┬───┐
  │編號│ 名稱                       │數量    │ 備註 │
  ├──┼──────────────┼────┼───┤
  │一  │ＭＰ三                      │一台    │      │
  ├──┼──────────────┼────┼───┤
  │二  │束帶                        │八十二條│      │
  ├──┼──────────────┼────┼───┤
  │三  │帽子                        │五頂    │      │
  ├──┼──────────────┼────┼───┤
  │四  │頭套                        │五頂    │      │
  ├──┼──────────────┼────┼───┤
  │五  │偽造之七八五二─ＦＥ車牌    │二面    │      │
  ├──┼──────────────┼────┼───┤
  │六  │偽造之六九六七─ＮＡ車牌    │二面    │      │
  └──┴──────────────┴────┴───┘


司法院資訊處製作；財團法人民間司法改革基金會備份。
